臺灣桃園地方法院刑事判決  
110年度交簡上字第193號
上  訴  人
即  被  告  宋鴻海


上列上訴人即被告因肇事致人傷害逃逸等案件，不服本院於中華
民國110年5月28日所為110年度桃交簡字第1257號第一審刑事簡
易判決（聲請簡易判決處刑案號：110年度偵字第4014號），提
起上訴，本院管轄之第二審合議庭認不應以簡易判決處刑，改依
通常程序審理，並自為第一審判決如下：
    主  文
原判決撤銷。
宋鴻海被訴肇事致人傷害逃逸部分無罪。
宋鴻海被訴過失傷害部分公訴不受理。
    理  由
壹、無罪部分
一、公訴意旨略以：被告宋鴻海於民國109年9月30日晚間，騎乘
    車牌號碼000－0000號普通重型機車，沿桃園市平鎮區和平路
    （下僅稱路名）由北往南方向行駛，於當日晚間5時49分許
    ，途經和平路與振興路交岔路口，欲右轉駛入振興路時，本
    應注意車前狀況，隨時採取必要之安全措施，而依當時天候
    晴、夜間有照明、柏油路面乾燥、無缺陷、無障礙物且視距
    良好，並無不能注意之情事，竟疏未注意及此，貿然右轉彎
    （起訴書誤載為左轉彎，應予更正），因而撞擊前方未行走
    行人穿越道由左向右橫越振興路之行人即告訴人王子睿，致
    告訴人手、腳受有傷害（未檢具診斷證明書）。詎被告明知
    肇事後，竟基於肇事逃逸之犯意，未待警方到場處理，亦未
    為任何救護行為，即逕自騎乘機車逃離現場，嗣經警據報到
    場處理，始循線查悉上情。因認被告涉有刑法第185條之4之
    肇事致人傷害逃逸罪嫌等語。
二、按犯罪事實應依證據認定之，無證據不得認定犯罪事實；不
    能證明被告犯罪者應諭知無罪之判決，刑事訴訟法第154條
    第2項、第301條第1項分別定有明文。又事實之認定，應憑
    證據，如未能發現相當證據，或證據不足以證明，自不能以
    推測或擬制之方法，作為裁判基礎；認定犯罪事實所憑之證
    據，雖不以直接證據為限，間接證據亦包括在內；然而無論
    直接或間接證據，其為訴訟上之證明，須於通常一般之人均
    不致有所懷疑，而得確信其為真實之程度者，始得據為有罪
    之認定，倘其證明尚未達到此一程度，而有合理之懷疑存在
    時，即無從為有罪之認定。復按被告或共犯之自白，不得作
    為有罪判決之唯一證據，仍應調查其他必要之證據，以察其
    是否與事實相符，刑事訴訟法第156條第2項定有明文，其立
    法旨意在防範被告或共犯之自白與真實不符，故對自白在證
    據上之價值加以限制，明定須藉補強證據以擔保其真實性，
    始得採為斷罪之依據。而所謂補強證據，係指除該自白本身
    之外，其他足以證明該自白之犯罪事實確具有相當程度真實
    性之證據而言，雖所補強者，非以事實之全部為必要，但亦
    須因補強證據之質量，與自白之相互利用，足使犯罪事實獲
    得確信者，始足當之。再告訴人、被害人之指述，係以使被
    告受刑事訴追為目的，是其陳述是否與事實相符，仍應調查
    其他證據以資審認。此外，檢察官就被告犯罪事實，應負舉
    證責任，並指出證明之方法，刑事訴訟法第161條第1項定有
    明文。因此，檢察官對於起訴之犯罪事實，應負提出證據及
    說服之實質舉證責任。倘其所提出之證據，不足為被告有罪
    之積極證明，或其指出證明之方法，無從說服法院以形成被
    告有罪之心證，基於無罪推定之原則，自應為被告無罪判決
    之諭知。
三、公訴意旨認被告涉有上開刑法第185條之4之肇事致人傷害逃
    逸罪嫌，係以被告於警詢、檢察事務官詢問時之自白、告訴
    人於警詢時之指訴、桃園市警察局平鎮分局平鎮交通分隊道
    路交通事故現場圖、道路交通事故調查報告表（一）、（二
    ）各1份、現場及告訴人傷勢照片8張、監視器錄影系統影像
    光碟、監視器錄影畫面擷取圖片2張、翻拍照片1張及疑似道
    路交通事故肇事逃逸追查表1份為其主要論據。
四、訊據被告固坦承有於109年9月30日晚間騎乘車牌號碼000-00
    00號普通重型機車右轉時有撞擊行人即告訴人王子睿，發生
    交通事故後即離開現場等情，惟矢口否認有何上開肇事致人
    傷害逃逸之犯行，辯稱：我當時有詢問告訴人是否須送醫、
    有無受傷，告訴人說不用、還好，且告訴人外觀上看不出來
    有受傷，我才離開現場等語。經查：
　㈠被告於109年9月30日下午5時49分許，騎乘車牌號碼000-0000
    號普通重型機車沿桃園市平鎮區和平路往振興路方向行駛，
    行經桃園市平鎮區和平路、振興路、振平街、德育路之多岔
    路口時，本應注意車前狀況並隨時採取必要之安全措施，且
    依當時天候晴、夜間有照明、柏油路面乾燥、無缺陷、道路
    無障礙物、視距良好，並無任何不能注意之情形，竟疏未注
    意及此，貿然右轉彎，適有行人即告訴人行經前揭交岔路口
    欲由南往北穿越振興路，本應注意設有行人穿越道之道路，
    必須經由行人穿越道穿越道路，不得在其100公尺範圍內穿
    越道路，亦疏未注意及此，被告因而駕駛前揭普通重型機車
    撞擊告訴人等情，業據被告於檢察事務官詢問及本院審判中
    供承在卷（見臺灣桃園地方檢察署110年度偵字第4014號卷
    【下稱偵卷】第94頁；本院110年度交簡上字第193號卷【下
    稱本院卷】第156至157頁），核與證人即告訴人於警詢及本
    院審判中之證述（見偵卷第23至25頁；本院卷第112至114頁
    ）相符，並有桃園市警察局平鎮分局平鎮交通分隊道路交通
    事故現場圖、道路交通事故調查報告表（一）、（二）各1
    份、現場照片7張、監視器錄影畫面擷取圖片2張及翻拍照片
    1張在卷可稽（見偵卷第41至57頁），是此部分事實，首堪
    認定。又被告於前揭交通事故發生後，未停留在現場，亦未
    通知警察機關處理，隨即駕駛前揭普通重型機車離開現場乙
    節，亦據被告於警詢、檢察事務官詢問、本院準備程序及審
    判中供述明確（見偵卷第12至13、94頁；本院卷第43、156
    頁），核與證人即告訴人於警詢及本院審判中之證述（見偵
    卷第23至25頁；本院卷第111、113至114頁）、證人即到場
    處理之警員陳家弘於本院審判中之證述（見本院卷第120頁
    ）相符，並有監視器錄影畫面擷取圖片2張及翻拍照片1張附
    卷可佐（見偵卷第55至57頁），是上情亦堪認定。
　㈡被告固於檢察事務官詢問時供稱：我承認過失傷害罪，我知
    道我有撞上告訴人，對告訴人傷勢沒有意見，我承認肇事逃
    逸罪等語（見偵卷第94頁）；於本院準備程序時供稱：過失
    傷害部分我承認等語 (見本院卷第42頁），然被告於警詢、
    檢察事務官、本院準備程序及審判中均辯稱：前揭交通事故
    發生後，我當時有詢問告訴人是否須送醫、有無受傷，告訴
    人說不用、還好，且告訴人外觀上看不出來有受傷，我才離
    開現場等語（見偵卷第12、14、94頁；本院卷第43、156頁
    ），自難僅依被告前揭於檢察事務官及本院準備程序之供述
    ，遽認本案告訴人因前揭交通事故之發生而受有如公訴意旨
    所指之傷勢，就此，依前揭規定及說明，仍應審酌本案有無
    可資補強之證據：
　⒈觀諸告訴人於警詢時指稱：前揭普通重型機車是直接往我的
    身上撞上來，撞到我的腹部，並且輪胎壓過我的腳掌，我當
    時有用手去擋被告所騎乘前揭普通重型機車，造成我右手腕
    扭傷、右腳腳板挫傷，我有醫院診斷證明書，我事後到宜蘭
    市的陽明醫院就醫等語（見偵卷第23至24、27頁）；於本院
    審判中先證稱：被告騎乘前揭普通重型機車撞到我的腿，前
    揭普通重型機車的前輪壓到我的右腳，只有撞到右小腿、右
    腳掌而已，前揭普通重型機車前面有放菜籃，我有用手擋，
    右手有擦挫傷，右腳的部分我有去看骨科，右腳板的筋膜有
    拐到腫脹，交通事故發生後，我先去桃園市楊梅區埔心四維
    路與永美路交岔路口的毅嘉骨科就診，當時診斷的傷勢是右
    腳板筋膜扭傷、右手臂挫傷，交通事故發生後隔約一週，我
    有再去宜蘭的陽明醫院就醫，我當時都在宜蘭沒有辦法提供
    診斷證明書給警察，我有留存看醫生的證明，警詢時沒提到
    毅嘉骨科，是因為警察問我有沒有去醫院，我的認知是診所
    不是醫院，才沒有提到毅嘉骨科等語（見本院卷第112至113
    、115至118頁）、後改稱：警詢時說撞到腹部，是當時感覺
    到的就是這樣，當時腹部會痛，當時是扭傷等語（見本院卷
    第118頁），則告訴人就因前揭交通事故發生所受傷勢、就
    診之醫療機構等節，前後所述已有不一。
　⒉依證人陳家弘於本院審判中證稱：當天到場處理時，我有請
    告訴人去就醫，拿醫院的診斷證明書等語（見本院卷第120
    至121頁）及桃園市政府警察局平鎮分局北勢派出所警員許
    庭嘉於109年10月26日出具之職務報告稱：於109年10月7日
    下午3時通知告訴人到所製作筆錄，告訴人稱忘記攜帶診斷
    證明書，會於之後補齊等語（見偵卷第29頁），均顯示告訴
    人知悉須至醫療機構就診以提出診斷證明書並向警員表示有
    診斷證明書，與告訴人於前揭本院審判中證述：沒有辦法提
    供診斷證明書乙節不合。
　⒊經本院函詢國立陽明交通大學附設醫院、毅嘉骨科診所，國
    立陽明交通大學附設醫院110年11月2日陽明交大附醫歷字第
    1100008409號函覆：有關函詢告訴人之109年9月30日迄今之
    就醫相關資料，經查閱無相關資料等語（見本院卷第49頁）
    ；毅嘉骨科診所111年5月3日毅（嘉）字第111050301號函覆
    ：告訴人最後一次就醫日期為104年9月17日，之後並未就診
    等語（見本院卷第141頁），亦與告訴人於前揭警詢、本院
    審判中證述：前揭交通事故發生後有就醫及經醫師診斷之傷
    勢等節不符。
　⒋證人陳家弘於本院審判中亦證稱：該傷勢照片是我所拍攝的
    ，當時會拍攝是因為告訴人跟我說他的腳有被撞到，他好像
    有受傷，我才會這樣拍攝，但我從外部看沒有明顯的外傷，
    告訴人當時有說他手腕也有受傷，但我沒有看出明顯外傷，
    就沒有拍攝告訴人手部傷勢照片，且當時想說機車壓到腳，
    告訴人的手應該不太會受傷，就只有拍告訴人的腳等語（見
    本院卷第120至121頁），足見當日到場處理之警員陳家弘亦
    未見告訴人有何所指之右手腕扭傷、右腳腳板挫傷或右腳板
    筋膜扭傷、右手臂挫傷之傷勢。
　⒌復觀檢察官所舉告訴人之傷勢照片（見偵卷第53頁），亦未
    見告訴人腳部有何所指右腳腳板挫傷或右腳板筋膜扭傷之傷
    勢。
　⒍綜上，告訴人雖於警詢、本院審判中指稱本案因前揭交通事
    故之發生所受傷勢，然不僅就所受傷勢、就診之醫療機構等
    節前後所述不一，就告訴人於前揭本院審判中證稱：沒有辦
    法提供診斷證明書、前揭交通事故發生後有就醫及經醫師診
    斷之傷勢等節，則與證人陳家弘於本院審判中之證述及卷附
    前揭證據未合，從而已難認告訴人前揭指述所受傷勢與事實
    相符，亦難依憑告訴人之指述作為被告前揭供述之補強證據
    。是本案依檢察官所舉證據，不能證明告訴人有因前揭交通
    事故之發生而受有起訴書記載：「手、腳受有傷害（未檢具
    診斷證明書）」之傷勢或其他傷勢。
五、綜上所述，公訴意旨所舉前揭證據，僅能證明被告於109年9
    月30日下午5時49分許騎乘前揭普通重型機車行經前揭多岔
    路口時有與告訴人發生交通事故，被告未停留在現場，亦未
    通知警察機關處理，隨即駕駛前揭普通重型機車離開現場等
    事實，然不能證明告訴人受有起訴書記載：「手、腳受有傷
    害（未檢具診斷證明書）」之傷勢或其他傷勢，則揆諸前揭
    規定及說明，自應就被告被訴肇事致人傷害逃逸部分為無罪
    之諭知。原審未察，逕對被告被訴肇事致人傷害逃逸部分論
    罪科刑，自有未洽。被告上訴意旨指摘原判決此部分不當，
    為有理由，自應由本院將原判決撤銷改判，就被告被訴肇事
    致人傷害逃逸部分，諭知無罪之判決。
貳、公訴不受理部分
一、公訴意旨略以：被告宋鴻海於民國109年9月30日晚間，騎乘
    車牌號碼000－0000號普通重型機車，沿桃園市平鎮區和平路
    （下僅稱路名）由北往南方向行駛，於當日晚間5時49分許
    ，途經和平路與振興路交岔路口，欲右轉駛入振興路時，本
    應注意車前狀況，隨時採取必要之安全措施，而依當時天候
    晴、夜間有照明、柏油路面乾燥、無缺陷、無障礙物且視距
    良好，並無不能注意之情事，竟疏未注意及此，貿然右轉彎
    （起訴書誤載為左轉彎，應予更正），因而撞擊前方未行走
    行人穿越道由左向右橫越振興路之行人即告訴人王子睿，致
    告訴人手、腳受有傷害（未檢具診斷證明書）。因認被告涉
    有刑法第284條前段之過失傷害罪嫌等語。
二、按告訴乃論之罪，告訴人於第一審辯論終結前，得撤回其告
    訴；案件有下列情形之一者，應諭知不受理之判決：三、告
    訴或請求乃論之罪，未經告訴、請求或其告訴、請求經撤回
    或已逾告訴期間者，刑事訴訟法第238條第1項、第303條第3
    款分別定有明文。
三、經查，本件被告被訴肇事致人傷害逃逸等案件，經檢察官聲
    請以簡易判決處刑，關於被告涉犯刑法第284條前段之過失
    傷害罪嫌部分，依同法第287條前段之規定，須告訴乃論，
    而公訴意旨所舉前揭證據，僅能證明被告於109年9月30日下
    午5時49分許騎乘前揭普通重型機車行經前揭多岔路口時有
    與告訴人發生交通事故，被告未停留在現場，亦未通知警察
    機關處理，隨即駕駛前揭普通重型機車離開現場等事實，然
    不能證明告訴人受有起訴書記載：「手、腳受有傷害（未檢
    具診斷證明書）」之傷勢或其他傷勢，乃原審未察，逕對被
    告被訴肇事致人傷害逃逸部分論罪科刑，經本院認有刑事訴
    訟法第451條之1第4項但書第3款之情形，撤銷原審判決，另
    適用第一審通常程序審判，業如前述，則原審未察，逕認被
    告所為另構成刑法第284條前段之過失傷害罪，亦有未洽，
    被告上訴意旨指摘原判決此部分不當，為有理由，自應由本
    院將原判決撤銷改判，惟告訴人已於111年4月12日當庭具狀
    撤回告訴，既據告訴人於本院審判中陳述明確（見本院卷第
    123頁），並有刑事撤回告訴狀1份在卷可憑（見本院卷第13
    1頁），則揆諸前揭規定，自應就被告被訴過失傷害部分，
    諭知不受理之判決。
參、本案係檢察官聲請以簡易判決處刑之案件，經本院認有刑事
    訴訟法第451條之1第4項但書第3款之情形，應撤銷原審判決
    ，並另適用第一審通常程序審判，附此敘明。　　
據上論斷，應依刑事訴訟法第455條之1第1項、第3項、第452條
、第369條第1項前段、第364條、第301條第1項、第303條第3款
，判決如主文。
本案經檢察官楊挺宏聲請以簡易判決處刑，檢察官王珽顥到庭執
行職務。
中　　華　　民　　國　　111 　年　　7 　　月　　5 　　日
                  刑事第三庭　審判長法　官　謝順輝
                                    法  官　呂秉炎
                                    法  官　陳柏嘉
以上正本證明與原本無異。
如不服本判決應於收受判決後20日內向本院提出上訴書狀，並應
敘述具體理由。其未敘述上訴理由者，應於上訴期間屆滿後20日
內向本院補提理由書(均須按他造當事人之人數附繕本)「切勿逕
送上級法院」。 
　　　　　　　　　　　　　　　      書記官　鍾宜君
中　　華　　民　　國　　111 　年　　7 　　月　　8 　　日